臺灣臺中地方法院簡易民事判決
　　　　　 111年度沙簡字第541號
原      告  王雅慧  
訴訟代理人  謝志揚律師
被      告  邱政男  
上列當事人間請求遷讓房屋事件，本院於民國111年11月8日言詞
辯論終結，判決如下：
    主      文
被告應將臺中市○○區○○街00巷0○0號頂樓加蓋未辦理保存登記建
物（即如附圖清水地政事務所108年10月28日複丈成果圖所示A部
分增建物部分，面積83.74平方公尺）騰空遷讓返還予原告及其
餘全體共有人。
訴訟費用由被告負擔。
本判決得假執行，但被告如以新臺幣41,100元為原告預供擔保，
得免為假執行。
    事實及理由
一、原告主張：
（一）原告王雅慧及訴外人朱政邦前於民國108年12月28日向前手蔡瑄緹購買坐落臺中市○○區○○段000地號土地（重測前地號為：臺中市○○區○○段○○○段000000地號）及其上之同段370建號建物（重測前建號為：臺中市○○區○○段○○○段0000○號、門牌號碼：臺中市○○區○○街00巷0○0號)，並於109年2月12日辦畢移轉登記，嗣於110年3月17日移轉登記與原告王雅慧單獨所有，故原告為台中市○○區○○段000地號土地及其上之同段370建號建物所有權人，此有土地謄本、建物謄本及新舊地建號對照查詢資料可稽。且兩造均為坐落臺中市○○區○○段000地號土地及其上同段361、362、363、364、365 (被告）、366 、367、368、369、370號建物之區分所有權人，該建物為無電梯之公寓(下稱系爭公寓)，被告邱政男前於108年6月21日以原告王雅慧之前手蔡瑄緹擅自於系爭公寓5樓屋頂平台（下稱屋頂平台）搭建違章建築（下稱系爭建物）、占用平台損及被告邱政男及其他共有人之權利而對原告王雅慧之前手蔡瑄緹提起拆屋還地訴訟，案經鈞院108年度沙簡字第378號判決原告王雅慧之前手蔡瑄緹應拆除屋頂平台違章建築及給付相當於租金之不當得利，嗣後原告王雅慧之前手蔡瑄緹不服提起上訴，經鈞院109年度簡上字第186號以共有人已依民法第820條第1項規定就屋頂平台之管理方式做成決定，該決定效力依法亦及於包括被上訴人在內之其他未同意之共有人，故被上訴人不得再主張上訴人就系爭建物占有屋頂平台為無權占有等語，改判被告邱政男敗訴，此亦有當初該公寓區分所有權人11人中8人所出具頂樓增建建物共同使用同意書可佐。詎料，原告之前手蔡瑄緹將系爭公寓屋頂平台系爭建物之個人物清空、將原有鎖頭全部拆除，交由全體區分所有權人共同使用後，原告於111年5月間經承租人反應四平街38巷2之4號屋內突無熱水，前往屋頂平台查看，始發現系爭公寓屋頂平台之系爭建物竟遭被告邱政男自行剪掉熱水器之天然氣管線後、改接被告邱政男自備之桶裝液化石油氣、其餘頂樓平台之系爭建物並遭被告邱政男自行上鎖、由被告所有四平街38巷1之4號建物接電線至頂樓平台系爭建物占用迄今，聯繫管區員警到場，被告邱政男亦承認：熱水瓶（應指瓦斯桶）是他的、電線是他接的、頂樓平台系爭建物是他上鎖的，甚至揚言對到場之承租人及原告王雅慧提告二人毀損屋頂平台內其所有物品。因此，被告於前案向原告王雅慧前手提告後，竟又私自在頂樓平台加裝瓦斯桶、加裝電線、並將頂樓平台系爭建物上鎖等行為應屬無權占有，故原告基於系爭土地共有人地位，依物上請求權之法律關係，請求被告將所占用如附圖所示編號A面積83.74平方公尺頂樓平台加蓋未辦理保存登記建物騰空返還予原告及其他全體共有人。為此，爰依民法第767條第1項及第821條之規定提起本件訴訟。並請求法院判決：1、被告應將臺中市○○區○○街00巷0○0號頂樓加蓋未辦理保存登記建物（如清水地政事務所108年10月28日複丈成果圖所示A部分增建物部分）騰空遷讓返還予原告及其餘全體共有人。2、訴訟費用由被告負擔。3、願供擔保請准宣告假執行。
（二）對被告抗辯之陳述：鈞院109年簡上字第186號民事判決第
      五頁已經記載清楚，系爭公寓5樓屋頂平台並不發生拋棄
      效力，沒有拋棄就沒有發生先占的問題。屋頂平台部分是
      屬於區分所有權人全體共有，在前案訴訟中也有提出分管
      契約的存在，同意將系爭公寓5樓屋頂平台作為區分所有
      權人共同使用，這是共同使用的情形，被告並沒有經過全
      體區分所有權人同意，單獨上鎖，顯然違反區分所有權人
      同意的情形，應該將系爭公寓5樓屋頂平台騰空，返還原
      告及其他全體共有人。
三、被告抗辯：
（一）被告為系爭建物之事實上處分權人：依據訴外人蔡瑄緹於
      鈞院前審（109年度簡上字第186號）審理中表示，屋頂平
      台建物屬於訴外人蔡瑄緹之物品均已清空，目前並無上鎖
      ，並無特定人保管鑰匙，系爭公寓全體共有人均可自行進
      出使用。且於前審期間兩造協議簡化爭點其中不爭執事項
      第2點，訴外人蔡瑄緹已於108年12月28日將坐落台中市○○
      區○○街00巷0○0號（建號1045號）建物出售給訴外人朱正
      邦及原告，雙方約明買賣標的不包括系爭建物，訴外人蔡
      瑄緹並拋棄系爭建物所有權或事實上處分權。訴外人蔡瑄
      緹既已於110年2月17日搬離頂樓平台系爭建物，並將系爭
      建物之所有門鎖皆拆除，清空系爭建物內物品，又斷除系
      爭建物之電力、自來水及瓦斯，將所有出水口皆封鎖無法
      用水，無人居住，顯見系爭建物已有被拋棄的事實及行為
      ，對外表現出來之意思表示對外就生效力，系爭建物即成
      無主之定著物，被告居住在系爭公建物樓下，因系爭建物
      任何人可隨意進出，系爭公寓一樓大門24小時沒有鎖門，
      被告為全體住戶居家安全，被告在110年3月27日同意訴外
      人蔡瑄緹對系爭建物之拋棄，故被告占有系爭建物且取得
      系爭建物之事實上處分權，有權管理系爭建物。
（二）原告不是系爭建物之所有權人或事實上處分權人：原告沒
      有向訴外人蔡瑄緹購買系爭建物，因此原告不是系爭建物
      之所有權人或事實上處分權人，原告沒有權利要求被告遷
      讓房屋。雖原告表示其為系爭建物之房屋稅納稅義務人，
      但房屋稅籍之設立僅屬稽徵機關核課房屋稅之依據，不得
      以之為房屋所有權人之認定標準，不能僅憑房屋稅籍上記
      載之納稅義務人即推斷為房屋所有權人或事實上處分權人
      。
（三）縱認為原告為系爭建物事實上處分權人，亦無依民法第76
      7條第1項或類推適用該法條為請求。原告之訴為無理由應
      駁回。
（四）並聲明：1.原告之訴及假執行之聲請駁回。2.訴訟費用由
      原告負擔。3.如受不利判決，願供擔保，請准宣告免為假
      執行。
三、得心證之理由：
（一）原告主張兩造均為臺中市○○區○○段000地號土地及其上同
      段361、362、363、364、365 (被告）、366 、367、368
      、369、370號建物之區分所有權人；而被告占用附圖所示
      臺中市○○區○○街00巷0○0號頂樓加蓋未辦理保存登記建物
      編號A、面積83.74平方公尺之事實，已據提出臺中市清水
      地政事務所土地複丈成果圖（即附圖）、房屋稅課稅明細
      表、土地登記第二類謄本、建物登記第二類謄本、現場相
      片等為證，被告對此部分之事實亦未爭執，應可認原告此
      部分之主張為真正。
（二）按共用部分指公寓大廈專有部分以外之其他部分及不屬專
      有之附屬建築物，而供共同使用者；且各區分所有權人按
      其共有之應有部分比例，對建築物之共用部分及其基地有
      使用收益之權，公寓大廈管理條例第3條第4款、第9條第1
      項分別定有明文。準此，公寓大廈共用部分係屬各區分所
      有權人按其應有部分比例所共有，並有使用收益之權。本
      件附圖所示臺中市○○區○○街00巷0○0號頂樓加蓋未辦理保
      存登記建物編號A、面積83.74平方公尺，為系爭公寓大廈
      之共用部分，雖因未辦理保存登記，共有人僅具有事實上
      之處分權，但依法應由該社區區分所有權人按其應有部分
      比例所共有。 
（三）按所有人對於無權占有或侵奪其所有物者，得請求返還之
      ，民法第767條第1項前段定有明文。又按以無權占有為原
      因，請求返還所有物之訴，被告對原告就其物有所有權存
      在之事實無爭執，而僅以非無權占有為抗辯者，原告於被
      告無權占有之事實，無舉證責任。被告應就其取得占有，
      係有正當權源之事實證明之。如不能證明，則應認原告之
      請求為有理由（最高法院72年度台上字第1552號判決意旨
      參照）。被告雖以前情抗辯，然公寓大廈共用部分係屬各
      區分所有權人按其應有部分比例所共有，此為公寓大廈管
      理條例所明訂，原告之前手即訴外人蔡瑄緹於他案訴訟中
      雖以拋棄事實上處分權為攻擊或防禦方法，但此違反前述
      公寓大廈管理條例之明文規定，應認為其意思表示無效。
      原告為系爭公寓大廈之區分所有權人，對於公寓大廈之共
      用部分，按其應有部分比例所應認為共有，被告關於此部
      分之抗辯，應無理由。
（四）又公寓大廈之區分所有權人對於建築物之共用部分及其基
      地有使用收益之權，已如前述。本件被告以排除其他公寓
      大廈之區分所有權人之方式，單獨占有使用附圖所示臺中
      市○○區○○街00巷0○0號頂樓加蓋未辦理保存登記建物編號A
      、面積83.74平方公尺，被告復未舉證證明其單獨占有使
      用，已與其他公寓大廈區分所有權人有另為約定之情形，
      則被告之占有，難認為有權占用。
（五）所有人對於無權占有或侵奪其所有物者，得請求返還之。
      對於妨害其所有權者，得請求除去之，民法第767條第1項
      前段、中段定有明文。又民法第821規定，各共有人對於
      第三人，得就共有物之全部，為本於所有權之請求。本件
      被告無正當權源占用公寓大廈之共用部分，原告請求被告
      應將臺中市○○區○○街00巷0○0號頂樓加蓋未辦理保存登記
      建物（如清水地政事務所108年10月28日複丈成果圖所示A
      部分增建物部分）騰空遷讓返還予原告及其餘全體共有人
      ，為有理由，應予准許。
四、本件事證已臻明確，兩造其餘攻擊防禦方法，經核與判決之
    結果不生影響，自無庸逐一論述，附此敘明。
五、本判決係就民事訴訟法第427條第1項訴訟適用簡易程序所為
    被告敗訴之判決，故依同法第389條第1項第3款之規定，應
    依職權宣告假執行。並依被告聲請為被告得預供擔保為免假
    執行之諭知。
六、訴訟費用負擔之依據：民事訴訟法第78條。 　　　
中　　華　　民　　國　　111 　年　　11　　月　　22　　日
                        臺灣臺中地方法院沙鹿簡易庭
                            法  官  劉國賓
以上為正本，係照原本作成。
如不服本判決，應於判決送達後20日內向本院提出上訴狀並表明
上訴理由（須附繕本）；如委任律師提起上訴者，應一併繳納上
訴審裁判費。
中　　華　　民　　國　　111 　年　　11　　月　　22　　日
                            書記官  張隆成